臺灣臺北地方法院民事裁定　　　　　　　96年度家抗字第11號
抗　告　人　財政部國有財局臺灣北區辦事處
法定代理人　丙○○
相　對　人　臺北市政府
法定代理人　乙○○
　　　　　　　　　　　　送達.
上列當事人間聲請指定遺產管理人事件，抗告人對於民國95年10
月27日本院95年度財管字第119 號第一審裁定提起抗告，本院裁
定如下：
    主    文
原裁定廢棄。
指定王惠然律師（男，民國○○年○○月○○日生，身分證統一編號：
Ｚ000000000號）為被繼承人丁○○（男，民國○ 年○ 月○ 日生，
身分證統一編號：Ｚ000000000號，於民國91年8 月31日死亡）：
號）之遺產管理人。
准對被繼承人丁○○之繼承人為承認繼承之公示催告。
被繼承人丁○○之繼承人，應自前項公示催告最後登載新聞紙之
日起壹年內承認繼承，上述期限屆滿，無繼承人承認繼承時，被
繼承人丁○○之遺產，於清償債權，並交付遺贈物後，如有剩餘
即歸屬國庫。
聲請費用新臺幣壹仟元及抗告程序費用新臺幣壹仟元由被繼承人
丁○○之遺產負擔。
    理    由
一、相對人在原審以：被繼承人丁○○於民國91年8 月31日死亡
    ，遺留有不動產，其繼承人均已拋棄繼承。相對人因地價稅
    之徵收，與被繼承人丁○○有利害關係，爰向原審聲請指定
    被繼承人丁○○之遺產管理人。經原審裁定指定抗告人為遺
    產管理人。
二、抗告意旨略以：
（一）依閱卷資料查悉，相對人並未提出被繼承人丁○○之長子
      戶籍謄本或拋棄繼承之資料，且查案外人廖汪氣為被繼承
      人丁○○胞妹，其出生別為五女，故被繼承人丁○○尚有
      姊妹四人，亦未見相對人提出相關資料證明渠等死亡或拋
      棄繼承，故無法證明被繼承人丁○○之各順位繼承人均已
      拋棄繼承或死亡。原審未予詳查，遽依相對人聲請指定抗
      告人為遺產管理人，自有未洽。
（二）被繼承人丁○○積欠計價稅共計新臺幣（下同）2 萬4,25
      9 元，並非積欠鉅額稅款，其合法繼承人與被繼承人丁○
      ○血親至親，卻無人代為繳納，顯見其遺債大於遺產。倘
      以全國人民納稅所得支出個人私務之用，顯損及全民利益
      。爰依法提出抗告，請求廢棄原裁定等語。
三、按抗告法院認抗告為有理由者，應廢棄原裁定，自為裁定，
    必要時得命原法院或審判長更為裁定（非訟事件法第46條準
    用民事訴訟法第436 條之1 第3 項準用第492 條第2 項規定
    參照）。
四、次按繼承開始時，繼承人之有無不明者，由親屬會議於1 個
    月內選定遺產管理人，並將繼承開始及選定遺產管理人之事
    由，向法院報明；親屬會議依前條規定為報明後，法院應依
    公示催告程序，定6 個月以上之期限，公告繼承人，命其於
    期限內承認繼承；又無親屬會議或親屬會議未於前條所定期
    限內選定遺產管理人者，利害關係人或檢察官，得聲請法院
    選任遺產管理人，並由法院依前項規定為公示催告，民法第
    1177條、第1178條分別定有明文。是繼承開始時，繼承人有
    無不明，而無親屬會議或親屬會議未於繼承開始時1 個月內
    選定遺產管理人者，利害關係人即得聲請法院選任遺產管理
    人，並不以先行召集親屬會議為法院選任遺產管理人前置程
    序之必要。
五、查被繼承人丁○○於91年8 月31日死亡，其全體繼承人已均
    拋棄繼承，而被繼承人丁○○積欠地價稅，因其死亡，致相
    對人無法徵收，此有被繼承人丁○○之除戶戶籍謄本、繼承
    人之戶籍謄本、家庭成員（三親等）資料查詢清單、本院90
    年8 月15日90年度繼字第486 號通知、地價稅欠稅總歸戶查
    詢情形、土地登記謄本在卷可稽。又本院查無被繼承人丁○
    ○之親屬曾經召開親屬會議，或曾經議決被繼承人丁○○之
    遺產管理人，並依民法第1177條向本院報明之情形。是相對
    人自得以利害關係人之身分，聲請本院選定遺產管理人。
六、有關被繼承人丁○○遺產管理人之人選，原審固指定抗告人
    擔任之，然查：
（一）被繼承人丁○○之全體繼承人均拋棄繼承之情形，大多屬
      於遺債大於遺產之情形，抗告人業已表明其不願擔任遺產
      管理人之意。再者，遺產管理人之職務在於編製遺產清冊
      、為保存遺產必要之處置、清償債權或交付遺贈物及遺產
      之移交等事務，當須對被繼承人丁○○之遺產及遺債事務
      有相當瞭解，而抗告人既為公務機關，對於被繼承人丁○
      ○之遺產及負債狀況所知應屬有限。此外，抗告人為公務
      機關，依國有財產法之規定綜理國有財產事務，執行事務
      所需預算為全國人民納稅所得，若顯無遺產可歸屬國庫，
      自不宜選任抗告人為遺產管理人，以避免其代管私人遺產
      之管理費用無法由被繼承人丁○○之遺產歸墊，導致利用
      全民資源負擔個人私務之支出，實不符社會公平原則。故
      抗告人顯不適宜擔任被繼承人之遺產管理人。
（二）王惠然律師曾任憲兵司令部軍法處上校處長、國防部軍法
      局第二處少將處長，現為執業律師，自81年2 月8 日起執
      行律師業務迄今近15年，查無任何懲戒紀錄，並有意願擔
      任遺產管理人，經臺北律師公會列冊在案，此有臺北律師
      公會會務管理系統遺產管理人清冊、律師基本資料、法院
      登錄資料、懲戒紀錄查詢附卷可按。故律師當較公務機關
      更具適切擔任本件遺產管理人之資格及能力。爰選任王惠
      然律師擔任被繼承人丁○○之遺產管理人，並為無人承認
      繼承之公示催告。
（三）原審裁定指定抗告人為被繼承人丁○○之遺產管理人，於
      法不合。從而，抗告意旨指摘原裁定不當，求予廢棄改判
      ，為有理由，應予准許。爰予以廢棄原裁定，並改判如主
      文第2 項所示。
據上結論，本件抗告為有理由，爰裁定如主文。
中　　華　　民　　國　　96　　年　　2 　　月　　8 　　日
                    家事法庭審判長法  官  俞慧君
                                  法  官  李慈惠
                                  法  官  蔡惠如
上為正本係照原本作成
本裁定除以適用法規顯有錯誤為理由，並經本院許可外，不得再
抗告。
如提起再抗告，應於收受送達後10日內向本院提出再抗告狀，應
同時表明再抗告理由，且繳納再抗告費新臺幣1,000元。
中　　華　　民　　國　　96　　年　　2 　　月　　8 　　日
                                  書記官  陳俐妙
參考法條：
非訟事件法第45條：
抗告法院之裁定，以抗告不合法而駁回者，不得再為抗告。但得
向原法院提出異議。
前項異議，準用民事訴訟法第484 條第2項及第3項之規定。
除前2 項之情形外，對於抗告法院之裁定再為抗告，僅得以其適
用法規顯有錯誤為理由，並經原法院之許可者為限。
前項許可，以原裁定所涉及之法律見解具有原則上重要性者為限
。
民事訴訟法第436 條之3 第3 項、第4 項及第436 條之6 之規定
，於第3項之抗告準用之。
民事訴訟法第436條之3
對於簡易訴訟程序之第二審裁判，提起第三審上訴或抗告，須經
原裁判法院之許可。
前項許可，以訴訟事件所涉及之法律見解具有原則上之重要性者
為限。
第 1 項之上訴或抗告，為裁判之原法院認為應行許可者，應添具
意見書，
敘明合於前項規定之理由，逕將卷宗送最高法院；認為不應許可
者，應以裁定駁回其上訴或抗告。
前項裁定得逕向最高法院抗告。
民事訴訟法第436條之6
對於簡易訴訟程序之裁判，逕向最高法院提起上訴或抗告，經以
上訴或抗告無理由為駁回之裁判者，不得更以同一理由提起再審
之訴或聲請再審。
